【裁判字號】    97,交聲,313
【裁判日期】    971119
【裁判案由】    違反道路交通管理處罰條例
【裁判全文】
臺灣宜蘭地方法院交通事件裁定         97年度交聲字第313號
原處分機關  交通部公路總局臺北區監理所宜蘭監理站
異  議  人
即受處分人  甲○○
上列異議人即受處分人因違反道路交通管理處罰條例案件，對於
交通部公路總局臺北區監理所宜蘭監理站於民國97年10月7日所
為之宜監字第裁43-Q00000000號裁決處分，聲明異議，本院裁定
如下：
    主  文
原處分關於汽車駕駛人酒精濃度超過規定標準，吊扣聯結車職業
駕駛執照拾貳個月部分之處分撤銷。
前項撤銷部分，不罰。
    理  由
一、原處分意旨略以：異議人即受處分人甲○○於民國97年10月
    7日凌晨3時26分許，駕駛0499-KP號自用小客貨行經臺九線
    蘇花公路南澳分駐所，為警攔停後，測得吐氣所含酒精成分
    為每毫升0.35毫克，有「汽車駕駛人酒精濃度超過規定標準
    （0.25-0.4）」之違規行為，經宜蘭縣政府警察局蘇澳分局
    警員當場以宜警交字第Q00000000號舉發違反道路交通管理
    事件通知單（下稱舉發通知單）舉發，並經原處分機關於97
    年10月7日以宜監字第裁43-Q00000000號違反道路交通管理
    事件裁決書，依道路交通管理處罰條例第35條第1項第1款之
    規定，裁處罰鍰新臺幣（下同）19,500元，吊扣駕駛執照12
    個月（因異議人無小型車駕駛執照，而應吊扣職業聯結車職
    業駕駛執照），並施以道安講習。
二、異議意旨略以：異議人對於酒醉駕車之罰鍰金額沒有意見，
    並已繳清在案，但因異議人駕駛自用小客貨係使用聯結車職
    業駕駛執照，導致被吊扣聯結車職業駕駛執照，異議人乃因
    此無法再為原任職之公司所聘僱，家庭生活頓時陷入困境，
    連同影響家庭經濟收入，故為此聲明異議等語。
三、按汽車駕駛人，駕駛汽車經測試檢定有下列情形之一者，處
    新臺幣1萬5千元以上6萬元以下罰鍰，並當場移置保管該汽
    車及吊扣其駕駛執照1年：一、酒精濃度超過規定標準。又
    汽車駕駛人，有下列情形之一者，應接受道路交通安全講習
    ：二、有第35條第1項規定之情形，同條例第35條第1項第1
    款及第24條第1項第2款分別定有明文。
四、經查：
  (一)異議人於97年10月7日凌晨3時26分許，駕駛0499-KP號自用
    小客貨行經臺九線蘇花公路南澳分駐所，為警攔停後，測得
    吐氣所含酒精成分為每毫升0.35毫克，有「汽車駕駛人酒精
    濃度超過規定標準（0.25-0.4）」之違規行為，為異議人所
    自承在卷，並有舉發通知單及裁決書各1份在卷可按，是異
    議人上開酒後駕車之違規行為，自足以認定，並應依上開規
    定依法裁罰無誤。
  (二)又異議人於前開違規行為時，並無小型車駕駛執照，而係持
    有聯結車職業駕駛執照之情，業經本院依職權查明屬實，並
    有證號查詢汽車駕駛人、汽車駕照基本資料及汽車駕駛人經
    歷證明書各1紙附卷可考，自堪認定。惟按道路交通管理處
    罰條例第68條於94年12月14日修正公布，經行政院以95年2
    月27日行政院院臺交字第0950082898號令核定自95年3月1日
    施行，而本件行為時及裁決時均係97年10月7日，均在該條
    文修正後，是本件違規行為之認定，自應依行為時及裁處時
    之道路交通管理處罰條例第68條規定（即上開94年12月14日
    修正後之該條例第68條）裁處。而按修正後之第68條規定「
    汽車駕駛人，因違反本條例及道路交通安全規則之規定，受
    吊銷駕駛執照處分時，吊銷其持有各級車類之駕駛執照」（
    與修正前比較係刪除吊扣），其修正之原因乃舊法將違規駕
    駛人所持有各級車類之駕駛執照一併吊扣或吊銷失之過酷，
    影響人民工作及生活甚鉅，故依修正後規定，受吊扣駕駛執
    照處分時，不再吊扣其持有各級車類之駕駛執照，僅於受吊
    銷駕駛執照處分時，始吊銷其持有各級車類之駕駛執照。是
    以，本件違規時異議人係駕駛自用小客貨之小型車，其依法
    所受之處分應為限制駕駛小型車之權利，而應吊扣小型車之
    駕駛執照，始符修正後第68條規定之意旨，然因異議人並未
    領有小型車駕駛執照，於此情形，自應視為無從執行前開吊
    扣處分，而無須再另行吊扣異議人持有之其他級車類駕駛執
    照，惟原處分機關卻因此裁處異議人應吊扣其聯結車職業駕
    駛執照，顯然違反該條例第68條修正理由之意旨，且參以異
    議人係駕駛自用小客貨，如因此吊扣異議人之聯結車職業駕
    駛執照，此舉顯然將剝奪異議人駕駛聯結車之權利，對異議
    人之權益造成極大之損害，亦與現行之道路交通管理處罰條
    例第68條之規定未合，是異議人主張不應吊扣其聯結車職業
    駕駛執照等語，於法尚屬有據。
五、綜上所述，異議人確實有前揭酒後駕車之違規行為，原處分
    機關依道路交通管理處罰條例第35條第1項第1款及道路交通
    管理事件統一裁罰基準表規定，裁處異議人罰鍰19,500元，
    並依同條例第24條第1項第2款規定施以道安講習處分，核無
    違誤，然原處分機關未審酌「吊扣駕駛執照12個月」規範之
    目的，即逕為吊扣異議人聯結車職業駕駛執照12個月部分之
    裁決，難認合法，是本件異議為有理由，原處分關於裁處吊
    扣異議人大客車駕駛執照12個月之部分，應由本院予以撤銷
    並諭知不罰。至原處分關於罰鍰及施以道安講習部分，異議
    人既未聲明異議，自不在本件聲明異議之範圍內，本院即不
    予審究，併予敘明。
據上論斷，應依道路交通管理處罰條例第87條第2項，道路交通
案件處理辦法第20條，裁定如主文。
中    華    民    國    97    年    11    月    19    日
                  交通法庭法  官  陳映佐
以上正本證明與原本無異。
如不服本裁定，應於裁定送達後5日內，向本院提出抗告狀。（
應附繕本）
                          書記官  陳憲文
中    華    民    國    97    年    11    月    20    日


司法院資訊處製作；財團法人民間司法改革基金會備份。
